【裁判字號】    95,台非,248
【裁判日期】    951012
【裁判案由】    詐欺
【裁判全文】
最高法院刑事判決              九十五年度台非字第二四八號
上  訴  人  最高法院檢察署檢察總長
被      告  乙○○
            甲○○
上列上訴人因被告等詐欺案件，對於台灣南投地方法院中華民國
九十四年十二月六日第一審確定判決（九十四年度投刑簡字第六
四六號，聲請簡易判決處刑案號：台灣南投地方法院檢察署九十
四年度偵字第二三０三、二七五八號），認為違背法令，提起非
常上訴，本院判決如下：
    主  文
原判決關於違背法令部分撤銷。
    理  由
非常上訴意旨稱：「按判決不適用法則或適用法則不當者，為違
背法令，刑事訴訟法第三百七十八條定有明文。又刑法第二十八
條之共同正犯，係指二人以上共同實施犯罪之行為而言。幫助他
人犯罪，並非實施正犯，在事實上雖有二人以上共同幫助（殺人
）犯罪，要亦各負幫助（殺人）之責任，仍無適用該條之餘地（
最高法院三十三年上字第七九三號判例、八十二年度台上字第六
０八四號判決要旨參照）。本件原判決引用檢察官聲請簡易判決
處刑書犯罪事實之記載，認定略以：被告甲○○與乙○○明知將
自己之金融帳戶存摺及金融卡等交付他人使用，可能因此供不法
詐騙份子利用。仍共同基於幫助詐欺之未必故意，先由甲○○要
求乙○○於（民國）九十四年一月間某日，提供在南投三和郵局
開立帳號0000000號帳戶之存摺一本及提款卡一張，以（
新台幣，下同）五千元之價格，出租予江姓男子；甲○○復承前
之概括犯意，於同月底某日，將其所有在芬園郵局開立帳號00
00000號帳戶之存摺一本及提款卡一張，以五千元之價格出
租予該江姓男子，該名江姓男子再將上開賴、朱帳戶之存摺、提
款卡等，交由詐欺集團成員利用，朱、賴二人即以此方式，幫助
該詐欺集團成員，對不特定之人，以「付款救人」之詐術，連續
詐取財物等情。依照上開判例要旨，被告等雖共同幫助他人犯詐
欺罪，但亦僅各負幫助詐欺罪責，無刑法第二十八條規定之適用
。原判決未注意及此，竟依刑法第二十八條之規定，論以共同幫
助詐欺罪刑，揆之上開說明，原判決自有判決適用法則不當之違
法。案經確定，為統一法令之適用。爰依刑事訴訟法第四百四十
一條、第四百四十三條提起非常上訴，以資糾正。」等語。
本院按判決不適用法則或適用法則不當者，為違背法令，刑事訴
訟法第三百七十八條定有明文。又刑法第二十八條之共同正犯，
係指二人以上共同實行犯罪之行為而言。幫助他人犯罪，並非實
行正犯，在事實上雖有二人以上幫助實行犯罪，要亦各負幫助責
任，仍無適用該條之餘地。原判決援引檢察官聲請簡易判決處刑
書之記載認定：乙○○於九十四年一月底某日，在南投縣南投市
○○路○段一０八巷九號住處，與甲○○基於共同幫助詐欺之犯
意聯絡，提供其南投三和郵局0000000號帳戶之存摺及提
款卡予甲○○，由甲○○以五千元之價格出租予江姓男子，轉交
予詐欺集團向蘇文富等人詐取財物等情，因依刑法第二十八條、
第三十條第一項、第三百三十九條第一項及其他相關法條，論處
被告二人共同（甲○○連續）幫助連續意圖為自己不法之所有，
以詐術將本人之物交付，處甲○○有期徒刑五月；乙○○有期徒
刑四月，如易科罰金，均以參佰元折算一日等情。然刑法第二十
八條之共同正犯，係指二人以上共同實行犯罪之行為而言。幫助
他人犯罪，並非實行正犯，在事實上雖有二人以上幫助詐欺，要
亦各負幫助詐欺罪責，無適用該條之餘地。原判決適用刑法第二
十八條之規定論處被告二人共同幫助連續詐欺罪刑，自有適用法
則不當之違誤，案經確定，非常上訴執以指摘，洵有理由。惟原
判決尚非不利於被告二人，應僅將其違背法令部分撤銷，以資糾
正。另刑法第三十條雖經修正公布，然該條文僅係單純文字之修
正，非屬法律之變更，附此敘明。
據上論結，應依刑事訴訟法第四百四十七條第一項第一款前段，
判決如主文。
中    華    民    國  九十五  年    十    月   十二   日
                      最高法院刑事第一庭
                          審判長法官  董  明  霈
                                法官  林  茂  雄
                                法官  張  祺  祥
                                法官  呂  永  福
                                法官  蘇  振  堂
      本件正本證明與原本無異
                                      書  記  官
中    華    民    國  九十五  年    十    月   十八   日
                                                      j


司法院資訊處製作；財團法人民間司法改革基金會備份。
